臺灣高雄地方法院刑事判決　　　　　　　　　　　　九十三年度訴字第三０九二號
　　公　訴　人　臺灣高雄地方法院檢察署檢察官
　　被　　　告　乙○○　男　三.
　　　　　　　　甲○○　男　三.
右列被告因搶奪等案件，經檢察官提起公訴（九十三年度偵字第一五五三五、一五五
九九、一五六八二、一七三００、二二七六六號），被告於準備程序為有罪之陳述，
經本院告知簡式審判程序意旨並聽取當事人之意見後，合議庭裁定由受命法官依簡式
審判程序獨任審理，判決如左：
    主  文
甲○○共同連續意圖為自己不法之所有，攜帶兇器而搶奪他人之動產，累犯，處有期
徒刑參年貳月。扣案之鑰匙及Ｔ型扳手各壹把，均沒收之。
乙○○共同連續意圖為自己不法之所有，攜帶兇器而搶奪他人之動產，累犯，處有期
徒刑貳年陸月。扣案之Ｔ型扳手壹把沒收。
    事  實
一、甲○○前於民國八十五年間因公共危險罪，經本院判處有期徒刑二年四月，經最
    高法院以八十七年度台上字第二六七０號判決駁回上訴確定，於九十年一月二十
    六日縮刑假釋期滿執行完畢；乙○○前於九十一年間因竊盜罪，經臺灣高等法院
    高雄分院以九十二年度上易字第一號判處有期徒刑八月確定，甫於九十三年二月
    一日縮短刑期執行完畢。詎二人均不知悔改，甲○○基於意圖為自己不法所有之
    竊盜概括犯意，乙○○意圖為自己不法所有之竊盜犯意，分別於如附表一所示之
    時地方式，竊取他人機車，得手後二人即將之供作搶奪犯罪工具之用，甲○○即
    與乙○○單獨基於意圖為自己不法所有之搶奪概括犯意，或共同基於同此搶奪之
    犯意聯絡，由甲○○、乙○○獨自一人騎乘竊得贓車，或由甲○○騎乘贓車搭載
    乙○○之方式，沿路尋覓搶奪之對象，於如附表二所示之時地，乘他人不及防備
    之際，自後方猝然徒手　搶奪同附表所示被害人所有之財物得手。事後甲○○並
    將搶得如附表二編一、二所示之行動電話手機三支，分別以新臺幣（下同）一千
    元、一千三百元及一千二百元之價格，出售予不知情之「和積通訊行」負責人林
    冠良及「高新通訊行」負責人陳建愷以銷贓，所得金錢花用殆盡。嗣乙○○於九
    十三年八月一日與甲○○共同實施如附表二編號二所示之搶奪犯行時，旋為警當
    場逮捕，經本院交保再為如附表二編號六所示之搶奪犯行後，於同年八月七日上
    午十時三十分許，因乙○○騎乘前揭贓車行經高雄市○○區○○路與武嶺街口前
    為警查獲。甲○○則於同年八月三日實施如附表二編號五所示之搶奪犯行時，適
    為被害人戊○○發現追趕，由巡邏員警當場予以逮捕，並循線至前揭通訊行扣得
    行動電話，始悉上情。
二、案經高雄市政府警察局刑事警察大隊、高雄市政府警察局新興分局及苓雅分局報
    請臺灣高雄地方法院檢察署檢察官偵查起訴。
    理  由
一、本件被告乙○○、甲○○所犯者非為死刑、無期徒刑、最輕本刑為三年以上有期
    徒刑之罪或高等法院管轄第一審案件，其於準備程序進行中，先就被訴事實為有
    罪之陳述，經告知其簡式審判程序之旨，並聽取公訴人之意見後，本院合議庭依
    刑事訴訟法第二百七十三條之一第一項規定，裁定由受命法官獨任以簡式審判程
    序進行本案之審理，合先敘明。
二、右揭犯罪事實業據被告乙○○、甲○○二人於警詢、偵查及本院審理時坦承不諱
    ，核與被害人即機車失竊車主辛○○、丙○○及丑○○在警詢時指述機車失竊經
    過；另被害人庚○○、寅○○、子○○、丁○○、戊○○及己○○指述遭搶奪之
    經過等情節相符，又如附表二編號二、五部分之搶奪犯行，分別亦經目擊證人羅
    慧渝、張永傳於警詢時證述明確，並指認行為人確係被告二人無訛，復有贓物認
    領收據五紙、車輛竊盜資料個別查詢報表－查詢車輛認可資料三紙、搜索扣押筆
    錄及扣押物品目錄表各三紙、查扣贓證物照片十九張附卷可稽，末有被告甲○○
    持以竊取辛○○機車所用之錀匙一支、及被告二人共同搶奪寅○○時由乙○○攜
    帶之Ｔ型扳手一支扣案可資佐證，堪認被告之自白與事實相符。本件事證明確，
    被告二人犯行洵堪認定，應依法論科。
三、查被告二人共同為如附表二編號二所示搶奪犯行過程中，由乙○○攜帶Ｔ型扳手
    一支，該Ｔ型扳手一端為平字型起子，形狀削平，金屬材質，如持以行兇，依一
    般社會觀念，足以對人之身體生命產生危險，自堪認為兇器，故核渠如附表二編
    號二共同所為之犯行，均係犯刑法第三百二十六條第一項之加重搶奪罪，如附表
    二所示其餘犯行，均係犯同法第三百二十五條第一項之普通搶奪罪，又被告二人
    如附表一所示之犯行，均係犯第三百二十條第一項之竊盜罪。公訴人就被告二人
    於如附表二編號二所示行為，認均係犯刑法第三百二十五條第一項之普通搶奪罪
    ，惟被告乙○○於與被告甲○○共同為如附表二編號二所示搶奪犯行時，攜帶客
    觀上可供兇器使用之Ｔ型扳手一支，並為警當場逮捕扣得，是被告二人本次搶奪
    犯行自應依攜帶凶器搶奪罪論處，而非普通竊盜罪，起訴法條容有未洽，惟因其
    基本社會事實相同，依刑事訴訟法第三百條之規定，逕予變更起訴法條。被告二
    人就如附表二編號二所示之搶奪犯行，有犯意聯絡及行為分擔，均為共同正犯。
    又被告甲○○於搶奪後，將得手財物手機三支出售得款花用之行為，應屬財產犯
    罪後處分贓物之與罰後行為，故不另論罪。被告甲○○二次竊取機車犯行，及被
    告二人先後多次搶奪犯行，均時間緊接，方法相同，所犯係構成要件相同之罪名
    ，顯係基於概括犯意反覆為之，均應依連續犯之規定，論以一罪，就被告二人搶
    奪部分，並應論以連續加重搶奪罪。被告二人竊取機車以遂搶奪犯行，所犯竊盜
    及連續加重搶奪二罪間，有方法、目的之牽連關係，應依刑法第五十五條之規定
    ，從一較重之連續加重搶奪罪論處。甲○○前於八十五年間因公共危險罪，經本
    院判處有期徒刑二年四月，於九十年一月二十六日縮刑假釋期滿而執行完畢；乙○○前於九十一年間因竊盜罪，經臺灣高等法院高雄分院以九十二年度上易字第
    一號判處有期徒刑八月確定，甫於九十三年二月一日縮短刑期執行完畢，有被告
    二人臺灣高等法院被告全國前案紀錄表在卷可稽，渠於上開有期徒刑執行完畢後
    五年內，再犯本件有期徒刑以上之罪，均為累犯，應依刑法第四十七條規定，均
    加重其刑。爰審酌被告正值青年，不思奮發向上，竟不以正道取財，公然搶奪他
    人財物，又其飛車搶奪婦女皮包之犯罪方式，嚴重威脅民眾生命、身體、財產安
    全，對社會治安造成不良影響，又被告甲○○前甫同因搶奪案件經臺灣高等法院
    高雄分院判處有期徒刑三年確定，於假釋交付保護管束中，又犯本件搶奪之罪，
    顯見不知悔改，且本件連續搶奪達五次之多等一切情狀，分別量處如主文所示之
    刑。扣案之鑰匙一把，係被告甲○○所有，業據其供承在卷，且供作竊取辛○○
    所有車號ＸＲＶ─四九九號機車所用之物；另扣案之Ｔ型扳手一支，係被告乙○○所有，亦據其供承在卷，而供與被告甲○○共同搶奪寅○○所攜帶在身之兇器
    ，應依刑法第三十八條第一項第二款之規定，均予宣告沒收。
據上論斷，應依刑事訴訟法第二百七十三條之一第一項、第二百九十九條第一項前段
、第三百條，刑法第二十八條、五十六條、第三百二十六條第一項、第三百二十條第
一項、第五十五條、第四十七條、第三十八條第一項第二款，罰金罰鍰提高標準條例
第一條前段，判決如主文。
本案經檢察官壬○○到庭執行職務。
中　　　華　　　民　　　國　　九十三　　年　　 十二 　　月　　 三十 　　日
                                  臺灣高雄地方法院刑事第十四庭
                                    　法　官  林瑋桓
右正本證明與原本無異。
如不服本判決，應於判決送達後十日內，向本院提出上訴狀。
                                      書記官  謝群育
中　　　華　　　民　　　國　　九十三　　年　　 十二 　　月　　 三十 　　日
附錄本案論罪科刑法條
刑法第三百二十六條第一項：
犯前條第一項之罪，而有第三百二十一條第一項各款情形之一者，處一年以上七年以
下有期徒刑。
（刑法第三百二十五條第一項：
意圖為自己或第三人不法之所有，而搶奪他人之動產者，處六月以上五年以下有期徒
刑。）
刑法第三百二十條第一項：
意圖為自己或第三人不法之所有，而竊取他人之動產者，為竊盜罪，處五年以下有期
徒刑、拘役或五百元以下罰金。
附表一：
┌─┬─────┬──────┬───┬─────────┬──┐
│編│犯罪時間　│犯罪地點　　│被害人│犯　 罪　　方　 法│備註│
│號│　　　　　│　　　　　　│　　　│　　　　　　　　　│　　│
├─┼─────┼──────┼───┼─────────┼──┤
│一│九十三年八│高雄市三民區│辛○○│甲○○以自備鑰匙啟│　　│
│　│月一日　　│博愛一路與熱│　　　│動車牌號碼ＸＲＶ  │　　│
│　│　　　　　│河街口　　　│　　　│─四九九機車一部  │　　│
├─┼─────┼──────┼───┼─────────┼──┤
│二│九十三年八│高雄市左營區│丙○○│甲○○見鑰匙插在機│　　│
│　│月一日上午│孟子路一八九│　　　│車上未拔，竊取車Ｘ│　　│
│　│十一時許　│巷二號　　　│　　　│ＶＨ─八二九號機車│　　│
├─┼─────┼──────┼───┼─────────┼──┤
│三│九十三年八│高雄市高雄中│丑○○│乙○○見機車上鑰匙│　　│
│　│月六日上午│學建國路與同│　　　│未拔，竊取車牌號碼│　　│
│　│十二時三十│愛路口　　　│　　　│ＰＤＬ─一六七號重│　　│
│　│分許　　　│　　　　　　│　　　│型機車。　　　　　│　　│
└─┴─────┴──────┴───┴─────────┴──┘
附表二：
┌─┬─────┬──────┬───┬─────────┬────┬────┐
│編│犯罪時間　│犯罪地點　　│被害人│犯罪方法　　　    │所得財物│備註　　│
│　│　        │　          │　　　│                  │（單位：│        │
│號│　　　　　│　　　　　　│      │                  │新臺幣）│        │
├─┼─────┼──────┼───┼─────────┼────┼────┤
│一│九十三年七│高雄市新興區│庚○○│甲○○獨自一人騎乘│皮包一個│手機由吳│
│　│月三十日晚│中山路與六合│　　　│車牌號碼ＸＶＨ─八│（內有現│俊俊儀持│
│　│間九時許　│路附近　　　│　　　│二九號贓車搶奪陳美│金一百元│至和積通│
│　│　　　　　│　　　　　　│　　　│枝皮包得手        │及摩托羅│訊行銷贓│
│　│　　　　　│　　　　　　│　　　│                  │拉牌手機│　      │
├─┼─────┼──────┼───┼─────────┼────┼────┤
│二│九十三年八│高雄市苓雅區│寅○○│甲○○騎乘車牌號碼│皮包一個│乙○○為│
│　│月一日中午│忠孝路與青年│　　　│ＸＶＨ─八二九號贓│（內有現│巡邏員警│
│　│十二時許　│路交岔路口　│　　　│車後座搭載乙○○，│金一千七│當場逮捕│
│　│　　　　　│　　　　　　│　　　│由乙○○出手搶奪一│百元、美│，甲○○│
│　│　　　　　│　　　　　　│　　　│女用皮包得手（吳俊│克森Ｑ八│趁亂逃逸│
│　│　　　　　│　　　　　　│　　　│慶搶奪時隨身攜帶其│０型、國│，並將手│
│　│　　　　　│　　　　　　│　　　│所有客觀上可供兇器│際牌ＧＤ│機二支持│
│　│　　　　　│　　　　　　│　　　│使用之Ｔ型扳手一把│五五型手│至高新通│
│　│　　　　　│　　　　　　│　　　│）                │機各一支│訊行銷贓│
├─┼─────┼──────┼───┼─────────┼────┼────┤
│三│九十三年八│高雄市新興區│子○○│甲○○獨自一人騎乘│皮包一個│　　　　│
│　│月一日晚間│七賢路與中華│癸○○│車牌號碼ＸＲＶ─四│（內有現│　　　　│
│　│十時許　　│三路口附近　│　　　│九九號贓車，搶奪鄒│金四千元│　　　　│
│　│　　　　　│　　　　　　│　　　│佳倩皮包得手（內有│、行動電│　　　　│
│　│　　　　　│　　　　　　│　　　│子○○之手機）　　│話二支、│　　　　│
│　│　　　　　│　　　　　　│　　　│　　　　　　　　　│證件等）│　　　　│
├─┼─────┼──────┼───┼─────────┼────┼────┤
│四│九十三年八│高雄市三民區│丁○○│甲○○騎乘ＸＲＶ─│皮包一個│　　　　│
│　│月三日上午│吉林街一二四│　　　│四九九號贓車，逆向│（現金一│　　　　│
│　│十時　　　│號　　　　　│　　　│行駛朝正在步行之施│百四十餘│　　　　│
│　│　　　　　│　　　　　　│　　　│懿佳行搶，得手取出│元、手機│　　　　│
│　│　　　　　│　　　　　　│　　　│現金後，皮包丟棄  │V六六一 │　　　　│
│　│　　　　　│　　　　　　│　　　│　                │支、ＳＩ│　　　　│
│　│　　　　　│　　　　　　│　　　│　　　　　　　　　│Ｍ卡二片│　　　　│
│　│　　　　　│　　　　　　│　　　│　　　　　　　　　│、煙盒二│　　　　│
│  │          │            │      │                  │個）    │        │
├─┼─────┼──────┼───┼─────────┼────┼────┤
│五│九十三年八│高雄市新興區│戊○○│甲○○騎乘車牌號碼│皮包一個│被害人發│
│　│月三日下午│開封路四十八│　　　│ＸＲＶ─四九九號贓│（內有現│現自後追│
│　│一時四十分│號前　　　　│　　　│車，搶奪戊○○置放│金一千元│趕，由警│
│　│許　　　　│　　　　　　│　　　│在電動機車前菜籃內│、臺銀存│當場逮捕│
│　│　　　　　│　　　　　　│　　　│皮包得手          │褶、ＮＯ│　      │
│　│　　　　　│　　　　　　│　　　│　　　　　        │ＫＩＡ三│　      │
│　│　　　　　│　　　　　　│　　　│　                │三一０手│　      │
│　│　　　　　│　　　　　　│　　　│　                │機、身分│　　　　│
│  │          │            │      │　　　　　　　　　│證、印章│　　　　│
│  │          │            │      │                  │等）    │　　　　│
├─┼─────┼──────┼───┼─────────┼────┼────┤
│六│九十三年八│高雄市左營區│己○○│乙○○騎乘車牌號碼│皮包一只│　　　　│
│　│月六日下午│博愛路與裕誠│　　　│ＰＤＬ─一六七號贓│（內有現│　　　　│
│　│一時許　　│路口　　　　│　　　│車，自被害人右後方│金一百八│　　　　│
│　│　　　　　│　　　　　　│　　　│搶奪皮包得手，手機│十元、化│　　　　│
│　│　　　　　│　　　　　　│　　　│棄置他處。　　　　│妝品、Ｎ│　　　　│
│　│　　　　　│　　　　　　│　　　│　　　　　　　　　│ＯＫＩＡ│　　　　│
│　│　　　　　│　　　　　　│　　　│　　　　　　　　　│六一００│　　　　│
│  │          │            │      │                  │手機一只│        │
└─┴─────┴──────┴───┴─────────┴────┴────┘
